臺灣雲林地方法院刑事判決
110年度訴字第620號
公  訴  人  臺灣雲林地方檢察署檢察官
被      告  賴樹山


指定辯護人  本院公設辯護人許俊雄
上列被告因違反森林法案件，經檢察官提起公訴（110年度撤緩
偵字第65號），本院合議庭因被告於準備程序就被訴事實為有罪
之陳述，裁定由受命法官獨任進行簡式審判程序，並判決如下：
　　主　　　文
賴樹山犯修正前森林法第五十條之故買贓物罪，處有期徒刑肆月
，如易科罰金，以新臺幣壹仟元折算壹日。又犯修正前森林法第
五十條第一項之故買贓物罪，處有期徒刑陸月，併科罰金新臺幣
肆拾貳萬元，有期徒刑如易科罰金，以新臺幣壹仟元折算壹日，
罰金如易服勞役，以新臺幣參仟元折算壹日。所處有期徒刑部分
，應執行有期徒刑捌月，如易科罰金，以新臺幣壹仟元折算壹日
。
    事實及理由
一、犯罪事實：
　  賴樹山為址設雲林縣○○市○○路0號復興雕刻廠之負責人，明
    知牛樟木屬林務機關禁採之森林主產物，且市面上少有合法
    之牛樟木交易，若交易相對人未提出牛樟木合法來源證明，
    可能屬盜伐之贓物，竟基於故買贓物之犯意，分別為下列之
    犯行：
　㈠於民國98年5月不詳時間，在其位於雲林縣○○鄉○○村○○00號住
    處，以每塊新臺幣(下同)2,000元，共計1萬8,000元之價格
    ，向真實姓名、年籍不詳綽號「文虎」之成年男子，購入自
    行政院農業委員會林務局嘉義林區管理處所(下簡稱林務局
    嘉義林管處)負責管領之高海拔國有林班地盜伐而來之牛樟
    木9塊(重量如附表編號1至9所示)，以作為雕刻神像所用之
    材料。
　㈡於108年6月10日15時30分許，在上開復興雕刻廠，以9萬元之
    價格，向曾永隆(綽號大尾隆，另經本院判決確定)購入自林
    務局嘉義林管處負責管領之高海拔國有林班地盜伐而來之牛
    樟木2塊(重量如附表編號10、11所示)，以作為雕刻神像所
    用之材料。
　㈢因員警接獲線報，於108年9月18日8時45分許，持搜索票前往
    上開復興雕刻廠搜索，當場扣得如附表所示牛樟木11塊(業
    由林務局嘉義林管處派員取回)，始悉上情。
二、上開犯罪事實，業經被告賴樹山於偵查及本院審理時均坦承
    不諱(偵卷第29頁反面；本院卷第100頁)，核與證人即告訴
    代理人黃立彥於警詢之指述(警卷第10至11頁）、證人曾永
    隆於偵訊之證述（偵卷第29至30頁反面）相符，並有現場蒐
    證照片14張（警卷第25至31頁）、被告與曾永隆之通訊軟體
    LINE對話內容翻拍照片7張（警卷第32至35頁）、林務局嘉
    義林管處108年9月27日嘉奮政字第1085405578號函暨森林被
    害報告書、阿里山事業區第172林班牛樟被害木材積調查表
    、國有林產物處分扣押贓木價金查定書、行政院農業委員會
    林務局106年3月10日林造字第1061740292號、同局106年3月
    29日林政字第1061720866號函各1份（偵卷第14至16頁反面
    、第19、25、61至63頁）附卷可稽，足認被告上開任意性自
    白核與事實相符，堪以採信。綜上所述，本案事證明確，被
    告上開犯行堪以認定，應依法論科。
三、論罪科刑：
　㈠新舊法比較：
　⒈被告為犯罪事實㈠之犯行後，森林法第50條已於110年5月5日
    修正公布，於同年月7日施行，該條於74年12月13日修正前
    原規定「竊取森林主、副產物，收受、搬運、寄藏、故買贓
    物或牙保者，依刑法規定處斷」；刑法第349條亦於103年6
    月18日修正公布，於同年6月20日施行，修正前刑法第349條
    第2項規定「搬運、寄藏、故買贓物或為牙保者，處5年以下
    有期徒刑、拘役或科或併科1,000元以下罰金」；修正後之
    現行刑法第349條第1項為「收受、搬運、寄藏、故買贓物或
    媒介者，處5年以下有期徒刑、拘役、或科或併科50萬元以
    下罰金」。又修正後森林法第50條第2項變更為「收受、搬
    運、寄藏、故買或媒介前項贓物者，處6月以上5年以下有期
    徒刑，併科新臺幣30萬元以上300萬元以下罰金」，並增訂
    同條第3項「前二項之森林主產物為中央主管機關公告之具
    高經濟或生態價值樹種之貴重木者，加重其刑至二分之一」
    之規定，則依該修正後規定，因牛樟木已公告列為貴重木，
    有行政院農業委員會104年7月10日農林務字第1041741162號
    函可參(本院卷第69至71頁)，被告此部分犯行應依該條第3
    項應加重其刑。故經比較新舊法結果，修正後森林法第50條
    規定並非有利於被告，依刑法第2條第1項前段規定，此部分
    應適用行為時之森林法第50條、刑法第349條第2項規定。
　⒉被告為犯罪事實㈡之犯行後，森林法第50條已於前揭日期修正
    公布並施行(詳如三㈠所示)，原森林法第50條第1項於104年5
    月6日原規定為「竊取森林主、副產物，收受、搬運、寄藏
    、故買或媒介贓物者，處6月以上5年以下有期徒刑，併科新
    臺幣30萬元以上300萬元以下罰金」，經比較新舊法結果，
    行為後之法律並非有利於被告，應依刑法第2條第1項前段規
    定，適用行為時之森林法第50條規定處斷。
　㈡核被告就犯罪事實㈠所為，係犯修正前（74年12月13日）森林
    法第50條之故買贓物罪，應依修正前刑法第349條第2項處斷
    。就犯罪事實㈡所為，係犯修正前森林法第50條第1項之故買
    贓物罪。公訴人認被告就犯罪事實㈠所為，係犯修正前(104
    年5月6日)森林法第50條第1項處斷，尚有未洽。
　㈢被告上開二次犯行，犯意各別，行為互殊，應予分論併罰。
　㈣被告之辯護人雖請求就犯罪事實㈡部分，依刑法第59條減輕其
    刑等語。然刑法第59條之酌量減輕其刑，必須犯罪有特殊之
    原因，在客觀上足以引起一般人之同情，認為即予宣告法定
    最低刑期仍嫌過重者，始有其適用。審以牛樟木為我國重要
    森林資源，貴重木成長不易，一經破壞，難以恢復，被告為
    貪圖不法加工利益，無視我國對森林資源之保護，仍向曾永
    隆收受如附表編號10、11所示牛樟木，提供盜伐者後續銷贓
    之管道，犯罪情節非輕，甚且被告所犯故買贓物犯行，前經
    檢察官予以緩起訴處分，猶於緩起訴期間再犯同罪質之森林
    法案件（下稱後案），始經檢察官撤銷緩起訴處分並提起公
    訴，嗣後案經臺灣嘉義地方法院以110年度訴字第293號判決
    有罪在案，顯見被告欠缺遵守法紀之心態甚為明顯，從而認
    為本案並無犯罪之情狀顯可憫恕或情輕法重之情形，自無刑
    法第59條規定之適用。
　㈤爰審酌被告從事雕刻業務，應深知林木資源之珍稀性，對於
    森林法規定當知之甚明，然其明知來源不明之牛樟木為盜贓
    木，仍決意由不法管道購入如附表所示數量及價值之牛樟木
    ，間接助長盜伐林木犯罪之發生，誠屬不該，並審酌其犯後
    坦承犯行，然未珍惜緩起訴處分自新機會之態度，在緩起訴
    期間再犯後案，兼衡告訴代理人對本案之意見，及其自陳國
    小畢業、務農、家中經濟不好及現與配偶同住，亦考量被告
    年事已高及患有疾病（詳如被告提出之診斷證明書，參本院
    卷第109至117頁）等一切情狀，量處如主文所示之刑，並諭
    知有期徒刑如易科罰金、罰金如易服勞役之折算標準。為免
    被告併科罰金刑易服勞役後之日數逾1年，兼顧其併科罰金
    刑易服勞役後之衡平，爰就被告併科罰金刑部分，以3,000
    元折算1日，併此敘明。再綜合考量被告之人格及上開二罪
    間之關係、刑罰經濟及恤刑之目的，對於被告所犯二罪為整
    體非難評價後，就所處有期徒刑部分定應執行如主文所示之
    刑，並諭知易科罰金之折算標準。
　㈥被告固請求為緩刑之宣告等語。惟緩刑之宣告，除應具備刑
    法第74條所定條件外，並須有可認為以暫不執行刑罰為適當
    之情形，始得為之，亦屬法院裁判時得依職權自由裁量之事
    項。本院審酌其本案犯罪情節及所生危害非輕，且被告於緩
    起訴期間再犯同罪質之森林法案件，經法院有罪判決在案，
    未見被告已知己錯而堪信其無再犯之虞，難認有何暫不執行
    刑罰為適當之情形，認尚不宜給予緩刑之宣告，附此說明。
四、沒收部分：
　　扣案如附表所示之牛樟木11塊均已扣案，並交予林務局嘉義
    林管處保管，有贓物認領保管單1紙附卷可查（警卷第23頁
    ），依刑法第38條之1第5項規定，不予宣告沒收。
據上論斷，應依刑事訴訟法第273條之1第1項、第299條第1項前
段，判決如主文。
本案經檢察官李文潔提起公訴，檢察官陳淑香到庭執行職務。
中　　華　　民　　國　　111 　年　　6 　　月　　7 　　日
                  刑事第四庭　法　官　廖奕淳
以上正本證明與原本無異。
如不服本判決應於收受判決後 20 日內向本院提出上訴書狀，並
應敘述具體理由；其未敘述上訴理由者，應於上訴期間屆滿後
20 日內向本院補提理由書（均須按他造當事人之人數附繕本）
。「切勿逕送上級法院」。
                              書記官  陳玫燕
中　　華　　民　　國　　111 　年　　6 　　月　　8 　　日
附錄本案論罪科刑法條：
修正前森林法第50條(74年12月13日)
竊取森林主、副產物，收受、搬運、寄藏、故買贓物或牙保者，
依刑法規定處斷。

修正前中華民國刑法第349條(24年1月1日)
收受贓物者，處3年以下有期徒刑、拘役或5百元以下罰金。
搬運、寄藏、故買贓物或為牙保者，處5年以下有期徒刑、拘役
或科或併科1千元以下罰金。
因贓物變得之財物，以贓物論。
 
修正前森林法第50條(104年5月6日)
竊取森林主、副產物，收受、搬運、寄藏、故買或媒介贓物者，
處6月以上5年以下有期徒刑，併科新臺幣30萬元以上3百萬元以
下罰金。
前項竊取森林主、副產物之未遂犯罰之。
附表：
編號 時間 樹種 扣案物品編號 總材積(立方公尺) 查估市價（幣制：新臺幣）  一 98年5月不詳時間 牛樟木 1 0.014 13,486.5元     2 0.014     3 0.008     4 0.008     5 0.008     6 0.007     7 0.009     8 0.005     9 0.008  二 108年6月10日15時30分許 牛樟木 10 0.1 30,136.5元     11 0.081  總        計     43,623元 備註： ⒈依國有林產物處分扣押贓木價金查定書，上開樹種每立方公尺市價為166,500元(偵卷第25頁)。 ⒉編號一查估市價共13,486.5元(計算式：0.081m³166,500元=13,486.5元)。 ⒊編號二查估市價共30,136.5元(計算式：0.181m³166,500元=30,136.5元)。      

卷 宗 與 簡 稱 對 照 表  警卷 嘉義縣警察局竹崎分局嘉竹警偵字第1080016534號卷 偵卷 臺灣雲林地方檢察署108年度偵字第6294號卷